【裁判字號】    99,交聲,503
【裁判日期】    991018
【裁判案由】    違反道路交通管理處罰條例聲明異議
【裁判全文】
臺灣新竹地方法院交通事件裁定         99年度交聲字第503號
原處分機關  交通部公路總局新竹區監理所新竹市監理站
異  議  人
即受處分人  甲○○
上列異議人即受處分人因違反道路交通管理處罰條例案件，對於
交通部公路總局新竹區監理所新竹市監理站民國99年9 月2 日竹
監新四字第裁51-E00000000號違反道路交通管理事件裁決處分聲
明異議，本院裁定如下：
    主  文
異議駁回。
    理  由
一、按汽車駕駛人拒絕接受酒精濃度測試之檢定者，處新臺幣（
    下同）6 萬元罰鍰，並當場移置保管該汽車及吊銷其駕駛執
    照，道路交通管理處罰條例第35條第4 項前段定有明文。又
    汽車駕駛人，曾依第35條第4 項前段規定吊銷駕駛執照者，
    3 年內不得考領駕駛執照，道路交通管理處罰條例第67條第
    2 項亦定有明文。
二、原處分意旨略以：本件異議人即受處分人甲○○於99年8 月
    29日凌晨1 時23分許，駕駛車號JV-9116 號自小客車，行經
    新竹市○○路、成德路口處，因有「酒後駕車經警方攔查後
    拒絕實施酒測」之違規行為，遭新竹市警察局交通隊員警認
    異議人違反道路交通管理處罰條例第35條第4 項之規定，填
    製竹市警交字第E00000000 號舉發違反道路交通管理事件通
    知單（下稱舉發通知單）舉發。嗣異議人於應到案日期內提
    出申訴，經原處分機關函請原舉發單位調查結果，認舉發並
    無違誤，乃依道路交通管理處罰條例第35條第4 項（原處分
    漏載同條例第67條第2 項）規定，裁處異議人罰鍰6 萬元、
    吊銷駕駛執照、3 年內不得考領駕駛執照等語。
三、聲明異議意旨略以：(一)本人都有配合警察進行酒測何來諸多
    不配合？假使我不從為何有吹氣酒測之動作，但過程中吹氣
    幾次都無法顯示酒測值可能因為我是第一次接受酒測不會吹
    氣之故，試問何來之拒測？員警對於本人提出之舉發，請查
    明了解我並無拒測的情形，且被要求把我帶回警局我配合度
    也高主動隨員警到警局。(二)因有不會吹氣的上述情形，員警
    說：我這樣會把機器搞當機，我深怕弄壞機器到時要我賠機
    器怎麼辦？於是我不敢再吹了。但我想為了配合酒測，因此
    主動要求接受抽血檢測，但員警不答應，本人何來拒測之情
    形？(三)罰單似乎顯示我本人很不配合警察進行酒測，假使我
    不服從何來有吹氣及要求抽血檢測之動作，試問我何來之拒
    測？(四)即使硬認定我這小市民有錯，我也是初次犯錯，罪不
    及置我於死吧，應該無達到罪大惡極需要重罰（拒絕酒測罰
    鍰6 萬元，吊銷駕照）來告誡我這小市民，本人因此提出申
    訴據實告知。(五)可調閱當時的全程錄影及進出警局內的全程
    錄影，查看當時情形及員警與我交談態度，全程沒錄到部分
    還有在攔截點所有人證。(六)交通法令有明訂構成拒測的要件
    嗎？員警是依哪條交通法令來認定是拒測？還是由員警的自
    由心證下所認定的？... 盼能儘速領回我的汽車，車子是我
    生財養家工具。
四、經查：
（一）本件異議人甲○○於裁決書所載時、地駕駛車號JV-9116
      號自小客車，因疑似酒醉駕車，遭新竹市警察局交通隊員
      警盤查後以拒絕接受酒精濃度測試之檢定為由，填掣竹市
      警交字第E00000000 號舉發違反道路交通管理事件通知單
      舉發之事實，有上開舉發通知單、新竹市警察局99年9 月
      20日竹市警交字第0990033312號函附資料在卷可憑。
（二）前揭道路交通管理處罰條例第35條第4 項之所以規定「拒
      絕酒精濃度測試之檢定」除應課予罰鍰6 萬元外，並應當
      場移置保管該汽車及吊銷該駕駛執照，較諸同條第1 項規
      定飲酒駕車之處罰：「汽車駕駛人，駕駛汽車經測試檢定
      有酒精濃度超過規定標準者，處新臺幣1 萬5 千元以上6
      萬元以下罰鍰，並當場移置保管該汽車及吊扣其駕駛執照
      1 年」，更為嚴厲，目的在於不使拒絕酒精濃度測試檢定
      之駕駛人反而獲得寬典，否則無異鼓勵駕駛人拒絕接受測
      試。再關於處罰基礎，係因人體內酒精含量由開始飲酒時
      之0%，依飲酒量漸漸累積增加，在完成飲酒時體內酒精含
      量達到最高，隨後依代謝率逐漸代謝，而人體內酒精含量
      倒推計算代謝率，依交通部運輸研究所於77年8 月間針對
      國人進行實驗研究指出，約為每小時每公升0.0628毫克（
      引自中央警察大學交通學系陳高村著「吐氣中酒精含量倒
      推計算過程」一文）。基此，倘駕駛人遭警察攔停後，積
      極拒絕接受酒精測試或消極推諉拖延，致其體內酒精濃度
      因時間經過而逐漸代謝降低，對於其他立即配合測試之駕
      駛人顯有不公。又有關「拒絕接受酒精濃度測試檢定」構
      成要件，應以警察明確告知駕駛人酒精濃度測試標準流程
      及方法後，駕駛人仍拒絕接受測試之實施，即可判定為「
      拒絕接受酒精濃度測試檢定」，使測試檢定作業能及時順
      利實施，俾取得客觀正確之判測結果，進而防免可能產生
      之交通事故；而所謂「拒絕」，除了以積極之意思表示不
      接受酒精呼氣濃度測試以外，尚應包括雖有配合實施測試
      ，但卻以消極態度虛應以對，致前開測試無法正常實施者
      ，先予敘明。
（三）經本院當庭播放、勘驗舉發當日實施酒測過程之錄影檔案
      光碟，勘驗結果為：「一、錄影光碟共七個檔案，係連續
      錄影」、「二、勘驗第一個檔案內容如下：畫面時間10
      :26 一部深色車開過去，畫面外有人提到『酒味濃』等語
      。畫面時間12:20 異議人與警員走回畫面，警員拿出酒
      測器。畫面時間12:40 異議人提及『兩罐』。畫面時
      間12:53 至13:15 ，異議人進行第一次酒測但失敗，警員
      有教導如何吹氣。畫面時間14:54 異議人撥打手機聯絡
      。畫面時間16:47 員警催促異議人進行酒測，並稱設定
      好機器要在機器有效時間內進行吹氣，但是異議人並不配
      合，其他員警在旁稱拒絕酒測之法律效果。畫面時間20
      :33 警員持酒測器靠近異議人，異議人撥開說『等一下』
      ，並接通電話，仍不配合酒測」、「三、勘驗第二個檔案
      內容如下：員警準備收隊帶異議人回警局」、「四、勘驗
      第三個檔案內容如下：警員開警車載異議人回警局過程，
      異議人途中仍接打手機聯絡，並跟對方告知到北門派出所
      」、「五、勘驗第四個檔案內容如下：異議人進入警局
      仍持續撥接手機聯絡。畫面時間00:50 警員拿出酒測器
      。警員稱『現在時間8 月29號1 點19分』並正式再次詢
      問異議人『是否願意接受酒測？』異議人口稱『要，但等
      一下』，繼續撥接電話，完全沒有配合酒測的舉動。警
      員稱『現在時間8 月29號1 點21分，已過40分鐘』並持酒
      測器欲進行酒測，但因機器設定之有效時間屆至，致沒有
      進行酒測。本段錄影畫面中，異議人持續撥接手機聯絡
      ，口頭上向員警表達沒有拒絕酒測，但是經員警確實要進
      行酒測的時候，都口出『等一下』，自始至終都沒有配合
      酒測過」、「六、勘驗第五個檔案內容如下：異議人拒
      絕簽舉發通知單。畫面時間1 ：25，異議人質疑為什麼
      不抽血，員警回答『這並非車禍昏迷案件』」、「七、勘
      驗第七個檔案內容如下：警員開車送異議人離去，警員詢
      問究竟何人叫異議人不要吹，異議人稱『是議員』」等情
      ，業經本院紀錄於99年10月1 日訊問筆錄卷在卷可查，並
      有光碟1 片附卷可憑。由上可知，異議人為警攔檢後，警
      方即依程序請求異議人配合實施呼氣酒測，雖異議人口頭
      上佯稱願意配合實施測試，然實際上卻以消極態度虛應以
      對，拒絕執行勤務警員實施酒測，致前開測試無法正常實
      施，至為明確。
（四）至異議人辯稱：係因不會使用呼氣酒精濃度檢測器，而要
      求以抽血方式檢測乙節，惟按道路交通管理處罰條例第35
      條第5 項規定：汽車駕駛人肇事拒絕接受或肇事無法實施
      第1 項測試之檢定者，應由交通勤務警察或依法令執行交
      通稽查任務人員，將其強制移由受委託醫療或檢驗機構對
      其實施血液或其他檢體之採樣及測試檢定。是警員強制移
      由受委託醫療或檢驗機構實施血液或其他檢體之採樣及測
      試檢定者，僅限於汽車駕駛人有「肇事」而拒絕檢測或因
      肇事而無法為檢測之情形。本件異議人既無肇事情事，警
      員未強制將其移由醫療機構抽血檢測，於法並無不合或不
      當之處。又依據本院卷附內政部警政署警署交字第175739
      號函記載：「......有關『拒絕接受酒精濃度測試』構成
      要件，應以警方明確告知駕駛人酒精濃度測試標準流程及
      方法後，駕駛人仍積極或消極拒絕測試，即可判定為『拒
      絕接受酒精濃度測試』......」，足認本件異議人所指抽
      血檢測模式，惟既與上開規定、函釋內容不符，且經攔查
      員警告知促請配合呼氣未果，並數次勸導無效，則當得以
      認定異議人係以消極之不配合方式拒絕接受酒精濃度測驗
      無誤。則異議人所辯，均不足採。是以，本件事證明確，
      異議人於前開時、地有拒絕接受酒精濃度測試之違規，洵
      堪認定。
五、綜上所述，異議人確有裁決書所載之違規事由，原處分機關
    爰依道路交通管理處罰條例第35條第4 項、第67條第2 項前
    段、違反道路交通管理事件統一裁罰基準及處理細則規定，
    裁處異議人罰鍰6 萬元、吊銷駕駛執照、3 年內不得考領駕
    駛執照，於法並無不合，亦屬妥適，本件異議為無理由，應
    予駁回。
六、據上論結，應依道路交通案件處理辦法第19條，裁定如主文
    。
中    華    民    國    99    年    10    月    18    日
                  交通法庭法  官  黃美文
以上正本證明與原本無異。
如不服本裁定應於送達後5日內向本院提出抗告狀。
中    華    民    國    99    年    10    月    18    日
                          書記官  劉亭筠
附錄：
道路交通管理處罰條例第35條第4項：
汽車駕駛人拒絕接受第一項測試之檢定者，處新臺幣六萬元罰鍰
，並當場移置保管該汽車及吊銷該駕駛執照；如肇事致人重傷或
死亡者，吊銷該駕駛執照，並不得再考領。
道路交通管理處罰條例第67條第2項：
汽車駕駛人，曾依第二十九條第四項、第三十條第三項、第三十
五條第三項前段、第四項前段、第三十七條第三項、第四十三條
、第六十一條第一項第三款、第四款後段規定吊銷駕駛執照者，
三年內不得考領駕駛執照；汽車駕駛人駕駛營業大客車，曾依第
三十五條第二項規定吊銷駕駛執照者，四年內不得考領駕駛執照
。

司法院資訊處製作；財團法人民間司法改革基金會備份。
